臺灣高等法院臺中分院刑事判決　　　　　　　　　　九十一年度上易字第一六七號
　　　上　訴　人　臺灣彰化地方法院檢察署檢察官
　　　上　訴　人
　　　即　被　告　庚○○
右上訴人因被告竊盜案件，不服臺灣彰化地方法院九十年度易字第四六號中華民國
九十年十月三十一日第一審判決（起訴案號：臺灣彰化地方法院檢察署九十年度偵字
第一三八九、一八六三號；併辦案號：臺灣彰化地方法院檢察署九十年度偵字七五九
三、八三四五號），提起上訴，本院判決如左：
      主  文
原判決撤銷。
庚○○連續竊盜，處有期徒刑肆月。如易科罰金，以佰元折算壹日。緩刑貳年。
      事  實
一、庚○○患有精神分裂症，為精神耗弱之人。基於意圖為自己不法所有之概括犯意
    ，自如附表所示民國（下同）九十年二月十三日上午十時二十分許起至九十年十
    一月十二日十四時三十分許止，連續多次在彰化縣彰化市○○路一七七號「新進
    書局」等書局，竊盜如附表所示之書籍、雜誌。先於九十年二月十三日上午十時
    五十分許，在彰化市○○路一四八號雅文書局購買二本剪貼簿結帳時為書局人員
    認為行跡可疑，嗣於九十年三月六日上午十時二十五分許及九十年十一月十二日
    十四時三十五分被警查獲。
二、案經彰化縣警察局彰化分局報請台灣彰化地方法院檢察署檢察官偵查起訴及由彰
    化縣警察局彰化分局報請台灣彰化地方法院檢察署檢察官移送本院併案審理。
      理  由
一、訊據被告庚○○對於持有附表所列之書本，固不否認，惟以係渠買來，並非竊取
    ，且其記得是買的等語置辯，然查被告有前揭犯行，業據附表所示被害書局人員
    戊○○、乙○○、甲○○○、丁○○等人指述甚詳，並有贓物認領保管單六紙、
    被竊物品相片四張在卷可稽，事證明確，被告所辯不足採信，犯行堪以認定。
二、核被告所為，係犯刑法第三百二十條第一項竊盜罪。附表編號五、六部分，雖未
    經檢察官起訴，惟與起訴事實有連續犯之裁判上一罪關係，本院自得併與審判。
    被告多次犯行，時間相近，所犯罪名構成要件相合，應係基於概括犯意所為，應
    論以連續犯為一罪，依法加重其刑。查被告患有精神分裂症，已據其父己○○○
    陳明，並提出診斷書、全民健康保險重大傷病免自行部份負擔證明卡影本在卷可
    憑。經原審函詢出具前開診斷書之財團法人彰化基督教醫院覆以，被告為慢性精
    神分裂症病人，已治療多年，但症狀控制仍不理想，為一治療頑抗型情形，且經
    常病情會突然惡化，主要症狀為幻聽、妄想、自閉性思考、怪異的言語與行為等
    。竊盜行為與病情有關，因為精神病的患者人我界限不清，無法有概念區別人我
    的差別，對於所有物的觀念與常人不同，並不認為該行為有何不妥，被告過去就
    曾有竊盜行為（下詳），依判斷為病情所致等句，有前開醫院函一紙暨所附被告
    病歷資料在卷供。衡以被告自知竊物及其對答等現狀，尚非無意識、心神喪失
    之人，足認被告行為時應係精神耗弱者，堪依刑法第十九條第二項減輕其刑。原
    審對被告論罪科刑，固非無見，然原審對附表編號五、六部分未及併案審理，即
    有未當，被告請求併案審理，檢察官上訴據此指摘原審判決不當，上訴均有理由
    ，應由本院將原審判決撤銷改判，爰審酌被告犯罪之動機、目的、手段、所造成
    之危害等一切情狀，量處有期徒刑四月，並諭知易科罰金之折算標準，以資懲儆
    。被告前曾於八十一年間犯有竊盜罪，經原審法院判處拘役五十日，緩刑二年，
    已緩刑期滿，視為刑之宣告失其效力，此外，未曾受有期徒刑以上刑之宣告，有
    該判決書及台灣高等法院被告全國前案紀錄表、台灣彰化地方法院檢察署刑案資
    料查註紀錄表在卷可按，經此偵、審教訓，當知警惕後行；並依證人即其父己○
    ○○陳稱，被告係有精神病者，治療重於刑罰，且證人其父表示願加照顧，讓被
    告服葯，父女情深願負監護之責等語，爰認前開宣告刑以暫不執行為適當，併宣
    告緩刑二年。
三、據上論斷，應依刑事訴訟法第三百六十九條第一項前段、第三百六十四條、第二
    百九十九條第一項前段，刑法第五十六條、第三百二十條第一項、第十九條第二
    項、第四十一條第一項、第七十四條第一款，罰金罰鍰提高標準條例第一條前段
    、第二條，判決如主文。
本案經檢察官丙○○到庭執行職務。
中      華      民      國    九十一    年    三      月    　十九      日
                                   臺灣高等法院臺中分院刑事第三庭
                                         審判長法  官　陳　朱  貴
                                               法　官  廖  柏　基
                                               法　官  劉　連　星
右正本證明與原本無異。
不得上訴。
                                               書記官  李  妍  嬅
中      華      民      國　  九十一     年      三       月    二十    日
刑法第三百二十條
意圖為自己或第三人不法之所有，而竊取他人之動產者，為竊盜罪，處五年以下有期
徒刑、拘役或五百元以下罰金。
意圖為自己或第三人不法利益，而竊佔他人之不動產者，依前項之規定處斷。
前二項之未遂犯罰之。
                                                              　　　　　Ｆ
 附表：
┌───┬─────┬───────┬────┬─────────┬───┐
│編  號│ 行為時間 │ 行 為  地 點 │行為方法│竊   得    財   物│ 所犯 │
│      │          │              │        │                  │ 法條 │
├───┼─────┼───────┼────┼─────────┼───┤
│  一  │九十年二月│彰化縣彰化市光│徒手    │１ＤＶＤ雜誌一本  │刑法第│
│      │十三日上午│復路一七七號  │        │２藝術觀點雜誌一本│三百二│
│      │十時二十分│              │        │３大自然雜誌一本  │十條第│
│      │許      │新進圖書廣場  │        │４好竹連山雜誌一本│一項  │
├───┼─────┼───────┼────┼─────────┼───┤
│  二  │九十年二月│彰化縣彰化市光│徒手    │１落葉歸根        │刑法第│
│      │十三日上午│復路一七三號  │        │２佛羅倫斯的廚房  │三百二│
│      │十時三十五│              │        │３出診叢林妙獸醫  │十條第│
│      │分許      │金石堂書局    │        │４戀愛道          │一項  │
│      │          │              │        │５牧羊少年奇幻之旅│      │
│      │          │              │        │６因為有我        │      │
│      │          │              │        │７魯迅與讀書      │      │
│      │          │              │        │８紅膠囊的悲傷二號│      │
│      │          │              │        │９白色夾竹桃      │      │
│      │          │              │        │１０方舟上的日子    │      │
│      │          │              │        │迴旋木馬女孩    │      │
│      │          │            │        │旅行中的女人    │      │
│      │          │              │        │花小錢遊香港    │      │
│      │          │              │        │  （以上書籍      │      │
│      │          │              │        │    均竊一本）    │      │
├───┼─────┼───────┼────┼─────────┼───┤
│  三  │九十年三月│彰化縣彰化市光│徒手    │１楊牧詩集        │刑法第│
│      │六日上午十│復路一七三號  │        │２白色夾竹桃      │三百二│
│      │時十分許  │              │        │３貼身感覺        │十條第│
│      │          │金石堂書局    │        │４紅高梁家族      │一項  │
│      │          │              │        │５沈從文小說選    │      │
│      │          │              │        │６山診叢林妙獸醫  │      │
│      │          │              │        │７賣海豚的女孩    │      │
│      │          │              │        │８三個ＡＣＵＰ的女│      │
│      │          │  │        │  人              │      │
│      │          │              │        │９時光詞場        │      │
│      │          │              │        │１０時間地圖        │      │
│      │          │              │        │愛在他鄉        │      │
│      │          │              │        │那一年我在萊頓  │      │
│      │          │              │        │在靈魂居住的地方│      │
│      │          │              │        │  （上開書籍      │      │
│      │          │              │        │    均竊一本）    │      │
├───┼─────┼───────┼────┼─────────┼───┤
│  四  │九十年三月│彰化縣彰化市中│徒手    │１ＦＨＭ男人幫雜誌│刑法第│
│      │六日上午十│正路二段五號  │        │２ＪＥＳＳＩＣＡ潮│三百二│
│      │時二十分許│              │        │  流派雜誌        │十條第│
│      │          │新進書局      │        │３ＢＡＮＧ街頭流行│一項  │
│      │          │              │  │  聖經            │      │
│      │          │              │        │４ＨＩＭ服裝雜誌  │      │
│      │          │              │        │  （以上雜誌      │      │
│      │          │              │        │    均竊一本）    │      │
├───┼─────┼───────┼────┼─────────┼───┤
│  五  │九十年十一│彰化縣彰化市光│徒手    │１好心情全年無休  │刑法第│
│      │月十二日十│復路一七三號  │        │２發現自己的最美  │三百二│
│      │四時二十五│              │        │３中國寓言的智慧  │十條第│
│      │分        │金石堂書局    │        │４幽黯國度        │一項  │
│      │          │              │        │５百年經典名著    │      │
│      │          │              │        │６山海世界        │      │
│      │          │              │        │７早安微笑        │      │
│      │          │              │        │８那年的夢想      │      │
│      │          │              │        │９文學板塊運動    │      │
│      │          │              │        │１０女學生之友      │      │
│      │          │              │        │楊柳依依        │      │
│      │          │              │        │我希望有人在什麼│      │
│      │          │              │        │  地方等我        │      │
│      │          │              │        │不安的心快走開  │      │
│      │          │              │        │（以上書籍除編號１│      │
│      │          │              │        │竊取兩本外，其餘均│      │
│      │          │              │        │竊一本，共十四本）│      │
├───┼─────┼───────┼────┼─────────┼───┤
│  六  │九十年十一│彰化縣彰化市中│徒手    │１名畫薈珍一本    │刑法第│
│      │月十二日十│正路二段五號  │        │                  │三百二│
│      │四時三十五│              │        │                  │十條第│
│      │分        │新進書局      │        │  │一項  │
└───┴─────┴───────┴────┴─────────┴───┘
                                                              　　　　　Ｆ
